【裁判字號】    92,交上更(二),8
【裁判日期】    921017
【裁判案由】    過失致死
【裁判全文】
臺灣高等法院刑事判決                          九十二年度交上更(二)字第八號
    上  訴  人
    即  被  告  庚○○
    選任辯護人  徐正安    律師
右上訴人因過失致死案件，不服臺灣板橋地方法院八十五年度交訴字第七六號，中華
民國八十六年四月二十三日第一審判決（起訴案號：臺灣板橋地方法院檢察署八十五
年度偵字第二０四三號），提起上訴，經判決後，由最高法院第二次發回更審，本院
判決如左：
    主  文
原判決撤銷。
庚○○從事業務之人，因業務上之過失致人於死，處有期徒刑拾月。
    事  實
一、庚○○為貨車司機，係以駕駛為業務之人，於民國八十四年二月十八日下午三時
    五十分許，駕駛其所靠行之車號甲○○○○○○○○○○○，行經北縣板橋市○○路二００號前沿新莊方向行駛時，適辛○○騎乘車牌號碼ＱＦＴ─一二六號機
    車同向行駛於其大貨車後方，跨越分向線欲自大貨車左側超車時，對面方向有來
    車，煞車不及，不慎滑倒在地。而庚○○應注意在劃有分向線之路段，除超車外
    不得跨越分向線行駛，且無不能注意之情事，竟疏未注意，任意跨越分向線行駛
    ，並以所駕駛前開大貨車之左後輪輾壓倒地之辛○○頭部，致辛○○因頭部挫輾
    裂傷、大腦實質外溢當場死亡。庚○○肇事後逃逸，經路人攔阻始行停車。
二、案經辛○○之母壬○○○告訴及台灣板橋地方法院檢察官相驗後簽分偵查起訴。
    理  由
一、被告之供述及辯解：
    被告庚○○否認有何壓死被害人辛○○之事實，辯稱沒有撞擊之感覺，伊一直依
    車道慢速行駛，肇事當天，對向車道車輛眾多，伊不可能跨越車道中線以左輪撞
    擊被害人，是一位老先生說後面出事要伊停車，伊始停下車來，並非遭丁○○騎
    機車攔下。且警察當時有檢查車輛，並無任何痕跡，嗣後拆卸其車輪胎送往鑑定
    亦無血跡反應。證人丁○○所述均屬杜撰之詞，證人辰○○、子○○、己○○、
    戊○○亦均無法證明伊確有撞到被害人云云。
二、認定犯罪事實憑之證據及理由：
（一）被害人辛○○被車輾壓頭部致死之事證：
      本件被害人辛○○騎乘車牌號碼ＱＦＴ─一二六號機車於北縣板橋市○○路二
      ００號前倒地，被車輾壓致頭部裂傷、大腦實質外溢死亡，業經臺灣板橋地方
      法院檢察署檢察官督同法醫師相驗明確，有相驗屍體證明書、驗斷書、及勘驗
      筆錄等在卷可憑（見相驗卷第七頁），被害人辛○○被車輾壓頭部致死甚明。
（二）被告駕車以左後輪輾壓倒地之辛○○頭部致其當場死亡之事證：
  １、肇事現場及其跡證：
      本件肇事地點為板橋市○○路二００號前，雙向車道。被害人辛○○當場死亡
      ，倒臥在往板橋的方向對向車道，機車旁。機車車頭朝往新莊方向，（與被告
      貨車同向）被告大貨車係與被害人機車同向往新莊方向行駛，機車與肇事貨車
      相距十餘公尺，經證人辰○○、證人卯○○（板橋分局警員）於本院調查中證
      實（見本院九十二年六月十九日偵訊筆錄），並經檢察官履勘明確，製有現場
      示意圖，復有現場及大貨車照片二十六張在卷可稽（見相驗卷六十一頁到七十
      一頁）。
  ２、被告駕車以左後輪輾壓倒地之辛○○頭部：
  （１）肇事當時，被告駕駛大貨車行經該地點且遭攔下被指肇事：
        被告於偵查中供稱：當時伊前面有一部轎車（擋住其去路），而後面有很多
        車子，當時只有伊一部貨車（見相驗卷第二十二頁背面），於原審中供稱：
        伊在八十四年二月十八日下午三時五十分有駕車號ＩＤ─８７９大貨車行經
        板橋市○○路二００號，有一騎腳踏車之老人家超到伊車頭跟伊揮手，說後
        面發生事了，叫伊不要走，伊才下車查看。伊車子停下來後，尚有白色轎車
        擋住伊的去路，怕伊跑掉，陸陸續續還有很多人去查看伊的輪胎（見原審卷
        第三十三頁），證人即貨車助手寅○○、丑○○二人於八十四年九月二十一
        日偵訊中供稱：「在附近是有民眾說是我們的車子壓到的。」（見相驗卷第
        九四頁反面），可見肇事當時，現場只有被告車輛是大貨車，且遭攔下並被
        指駕車肇事，甚明。
  （２）被告車輪殘留被害人血跡：
    Ａ、證人丁○○於偵查中已証述：伊騎機車行經國光路時，聽到有（一名老人）
        講前面的卡車壓死人，不能讓他跑，伊看到前方約二部計程車距離，有人倒
        在地上，伊即迴車去追卡車，將機車停在卡車前，並打電話報警，伊看到該
        車之左後輪有腦髓及血跡等語（詳相驗卷第八十一頁），於原審八十五年五
        月二十一日訊問時並証稱：伊有看到車禍現場，伊從民權路二０二巷出來接
        國光路，伊騎機車往中山路方向行駛，約至國光路五十公尺左右，有一老人
        喊一部卡車壓死人，不要讓他走，伊機車就調頭擋住卡車前面，後去報警，
        ‧‧‧伊有看到庚○○（所駕駛大貨車）左後輪胎上有血漿，伊有親自叫被
        告看他自己輪胎上所黏之血漿等語，（見原審卷第三十三頁背面、三十四頁
        ），核與証人寅○○、丑○○於偵查中所供：「當時只有在（大貨車）左後
        車輪的外沿有一點血跡。」等語相符（見相驗卷第九四頁背面），亦與證人
        卯○○（板橋分局警員）於本院調查中證述：「我在現場大貨車的輪胎有看
        到血跡，我所看到的血跡是在輪縫裡面看到。」（見本院九十二年九月九日
        訊問筆錄）及「我們當時有在現場採證，『有在車輪採到血跡』，‧‧‧當
        時我們有將現場照相，如相驗卷六十一頁到七十一頁的照片所示，其中在六
        十八頁的輪胎照片還有註明血跡，如相驗卷第六十八頁照片所示。（見本院
        九十二年九月九日訊問筆錄）相一致，並有相驗卷六十一頁到七十一頁的現
        場及大貨車照片二十六張照片在卷可稽（其中第六十八頁的輪胎照片上註明
        血跡）。查證人丁○○與被告素不相識，復無仇隙，衡情自無誣指之理，且
        丁○○苟未於案發時在場，亦無從知悉被告係遭一名老人追呼有一部卡車壓
        死人及攔下之事實，又証人丁○○經原審送測謊測定結果，無情緒波動反應
        ，應未說謊，有法務部調查局鑑定通知書一紙在卷可稽，核証人丁○○所証
        述情節堪認與事實相符，堪予採信，則本件被告於案發後遭一名老人追呼有
        一部卡車壓死人及攔下，而前開大貨車之左後輪沾有血跡及腦漿，騎機車攔
        下被告之丁○○曾叫被告觀看前開大貨車左後輪上之血跡及腦漿等情，應屬
        事實，堪予認定。被告雖辯稱：案後時丁○○未在現場，且亦未叫伊觀看左
        後車輪之血跡及腦漿云云（見原審卷第十一頁背面、第三十四頁背面、更一
        卷第二十六頁），惟與證人丁○○所為前開証述情節不符，且被告經原審送
        測謊鑑定結果，情緒呈波動反應，應係說謊，有法務部調查局鑑定通知書一
        紙在卷可稽，核被告所辯，顯為事後卸責之詞，不足採信。證人丁○○雖未
        親眼目賭被告駕車輾過辛○○之頭部，惟衡諸被告自承其確於現場經一名老
        人追呼有一部卡車壓死人並攔下，且前開大貨車之左後輪沾有血跡及腦漿，
        丁○○並叫被告觀看前開大貨車左後輪上之血跡及腦漿之事實，及辛○○頭
        部遭輾壓時，頭戴安全帽，有現場照片在卷可稽，其因遭輾壓致頭部破裂、
        大腦實質外溢之結果，被害人所受輾壓之程度實甚嚴重，被告於偵查中亦自
        承：現場當時只有伊一部大貨車（見相驗卷第二十二頁背面），又與被告所
        駕貨車之車輪殘有血跡之事實吻合，自足認定被害人辛○○係遭被告所駕大
        貨車輾斃無訛。
    Ｂ、車輪血跡鑑定報告不足採之理由：
        台北縣車輛事故鑑定委員會鑑定報告中雖指出：經化驗結果無法證明被告所
        駕駛貨車車輪留有死者血跡，有該會鑑定報告一紙在卷可稽。惟被告貨車之
        輪胎係於八十四年二月二十八日始拆下送鑑定，距同年月十八日案發時間已
        有十日，且證人連煌輝於八十四年二月二十八日證稱：「該車子似乎最近有
        清洗過。」等語（見相驗卷第四十五頁），參諸證人卯○○（板橋分局警員
        ）於本院審理中證稱：當時有在現場採證，有在車輪採證到血跡，並特別在
        相驗卷第六十八頁之輪胎照片上註明血跡（見本院九十二年九月九日訊問筆
        錄），並有相驗卷六十一頁到七十一頁的現場及大貨車照片二十六張照片在
        卷可稽（其中第六十八頁的輪胎照片上註明血跡），業如前述，雖因肇事迄
        今時日久遠，未能確知照片上「血跡」是何人所註記，然該報告僅能證明該
        車之左後車輪在案發後十日未能鑑定出有死者血跡反應，並不能否定被告所
        駕貨車之車輪於肇事當時殘有血跡之事實。另證人卯○○於本院審理中亦證
        稱：我在現場大貨車的輪胎有看到血跡，我所看到的血跡是在輪縫裡面看到
        ，輪面我就沒有看到血跡（見本院九十二年九月九日訊問筆錄），乃因被告
        所駕駛大貨車於左後輪輾壓倒地之辛○○頭部後，未立即煞車停止，仍繼續
        前進始遭攔下，輪面血跡因與路面磨擦未能留存，僅留存於輪縫裡所致，亦
        可認定。
    Ｃ、相驗卷照片二種日期，與誰註明血跡之說明：
        至於相驗卷內所附照片，被害人所騎機車及被告所駕駛大貨車之拍攝日期，
        一為八十四年二月十八日，一為八十四年二月二十八日，兩者不同？據證人
        即警員乙○○於本院調查中證稱：證人卯○○當天是帶照相機到場，何人照
        大貨車的照片，還需要跟證人卯○○確認（見本院九十二年九月二十六日訊
        問筆錄），證人即警員丙○○則證稱：大貨車是板橋分局三組照的（見本院
        九十二年九月二十六日訊問筆錄），而證人即板橋分局警員卯○○於本院審
        理中證稱：八十四年二月十八日機車照片、八十四年二月二十八日大貨車照
        片都是伊拍攝的，當時伊有攜帶二部照相機到案發現場，因照相機的日期都
        沒有調整，但確實都是在八十四年二月十八日拍攝的，所以會有一部相機照
        大貨車之日期八十四年二月二十八日，一部相機照機車日期八十四年二月十
        八日的情形發生（見本院九十二年九月九日訊問筆錄），衡以日常經驗，照
        相機的日期如未調整，確會有拍攝日期與實際日期不符之情事發生，相驗卷
        內所附照片，被害人所騎機車及被告所駕駛大貨車之拍攝日期，雖顯示一為
        八十四年二月十八日，一為八十四年二月二十八日，惟拍攝日期均為八十四
        年二月十八日案發當日，所生二種不同日期係因其中拍攝大貨車之相機日期
        未調整所致，甚明。
  （３）警消人員到場處理之情形與證人丁○○證詞之憑信性：
    Ａ、警消人員到場處理之情形：
        證人即海山消防分隊之救護勤務隊員子○○於本院調查中證稱：「（問：車
        禍發生係如何趕到現場？）是值班人員接到勤務中心的電話，我是接到值班
        的電話才趕到案發現場的，我是開救護車的，我與同仁己○○是同時到達現
        場，因當時消防隊還是隸屬於警察局，所以還是穿著警察制服服勤，但還有
        暗紅色的工作服，只是與警察的任務編組不同而已，當天我穿什麼制服到現
        場，我現在已不記得了，我到案發現場的時候，已經圍觀了很多的群眾，但
        還沒有警察到場，不久才有派出所的警網人員到場，當時我發現死者已經被
        紙板蓋住，死者是躺在路上還有流血，頭部還有白白的流質流出來，安全帽
        是否有脫離死者身上，我現在已沒有辦法確定，並有看到一台大貨車停在不
        遠處，之後有一台警用巡邏車過來，巡邏車也是接到勤務中心的通報才趕到
        場的，一個警網有四個警察也是穿制服到場。」（見本院九十二年七月三日
        訊問筆錄）、「警網的巡邏車到場後，我們就交給警網負責，我們救護車就
        走了，因為被害人辛○○已經死亡並封鎖現場查證。」（見本院九十二年七
        月十五日訊問筆錄），證人己○○則證稱：經過情形與子○○陳述一樣（見
        本院九十二年七月三日訊問筆錄），證人即台北縣警察局海山分局新海派出
        所警員辰○○於本院調查中證稱：「我當時是在線上巡邏，是勤務中心通報
        說有車禍發生，要我們到場處理，我是穿制服到場的，但肇事地點是屬於板
        橋分局的轄區，我們線上巡邏的員警有四個人是一組，但我要看勤務表才知
        道係何四人，當時我是帶班前往的，我到案發現場時，就指揮其他三個同事
        指揮交通秩序及查詢現場發生的情形，我們到場之前已經有一一九的消防隊
        員二人，消防人員二人是穿消防人員的制服在場，但我在現場並沒有看到肇
        事的車輛在場，我有在場查詢肇事經過情形，但都沒有路人或民眾願意告知
        或指證肇事的車輛、人員，因案發現場是屬於板橋分局的轄區，所以我就馬
        上告知勤務中心，肇事路段係屬於板橋分局的轄區，通報後板橋分局板橋派
        出所的人員，也有四人到現場處理，我們就把案發現場交給板橋派出所的人
        處理，我們的人就離開現場了。」（見本院九十二年六月十九日偵訊筆錄）
        ，證人丁○○於偵查中證稱：「．．．後有二位騎機車的警察過來，在現場
        維持秩序，而我有看到該卡車的捆工跟警察說，後來又有二位騎機車的警察
        來，最後有警車來，我有跟到場的警察說，大卡車的車輛有血跡，隨後我就
        走了，．．約五點多，我回到國光路卡車已不見了，我有遇到管區，我有跟
        他說是我報案的。（見偵查卷八十四年五月十九日訊問筆錄），可見本案警
        方處理過程為海山消防分隊之救護勤務隊員子○○、己○○先抵至現場處理
        ，之後台北縣警察局海山分局新海派出所巡邏警員辰○○等四名警員接到勤
        務中心的通報隨後趕至。因為被害人辛○○已經死亡並封鎖現場查證，子○○、己○○便交由警員處理而駕駛救護車離開。警員辰○○等抵達現場，即
        指揮其他三個同事指揮交通秩序及查詢現場發生的情形，因屬板橋分局板橋
        派出所轄區，乃通報勤務中心，四點二十五分板橋分局板橋派出所人員趕至
        ，警員辰○○於轉告板橋派出所到場處理員警：「是肇事逃逸，並請其查訪
        民眾。」交接後離開。五點多，證人丁○○回到現場，肇事貨車已不在，丁○○向管區（板橋派出所警員）說是他報案的，洵可認定。
    Ｂ、證人丁○○證詞之憑信性及有無告知警員「車輪血跡」乙事？
        證人即海山消防分隊之救護勤務隊員子○○於本院調查中證稱：「‧‧‧之
        後有一台警用巡邏車過來，巡邏車也是接到勤務中心的通報才趕到場的，一
        個警網有四個警察也是穿制服到場。」（見本院九十二年七月三日訊問筆錄
        ），辰○○在偵查中證述：「我們至現場時，現場有二位分局的消防隊員，
        ……另三位同事則負責指揮交通」（見相驗卷第七四頁反面），證人即海山
        分局警員辰○○（海山分局警員）於本院調查中證稱：我們接到勤務中心的
        通報後，約二、三分鐘就到場，當時有下毛毛雨，我們是騎二台機車四個制
        服員警到場，當時我是帶班前往的，我到案發現場時，就指揮其他三個同事
        指揮交通秩序及查詢現場發生的情形。（見本院九十二年六月十九日訊問筆
        錄），核與證人丁○○於偵查中所證稱：「．．．再後有二位騎機車的警察
        過來，在現場維持秩序，而我有看到該卡車的捆工跟警察說，後來又有二位
        騎機車的警察來，最後有警車（即巡邏的辰○○等員警四人）來，我有跟到
        場的警察說，大卡車的車輛有血跡，隨後我就走了，．．約五點多，我回到
        國光路卡車已不見了，我有遇到管區，我有跟他說是我報案的。」（見偵查
        卷八十四年五月十九日訊問筆錄）相符，顯見當時現場確有如證人丁○○所
        稱四位制服警員在場，證人丁○○所稱現場有四位著制服員警，應非虛妄。
        再證人丁○○指稱其將被告車輛攔下後，曾將肇事車輛左後輪有血跡一事告
        知處理員警（見偵查卷第八十二頁），且稱現場之四位制服員警都看見（見
        原審卷八十六年九月十五日筆錄、更一卷八十九年三月十四日筆錄）。又於
        八十六年十月二十七日上訴審調查中證稱：『並非告訴辰○○輪胎有血跡』
        ，而係另一位較瘦的（見上訴卷第四十八面背面），於本院調查中證稱：沒
        有向在庭的證人己○○報告大卡車的左後輪沾有死者的腦漿跟血跡，是向在
        場四個穿警察制服的人講，並報給他們去察看大卡車左後輪沾有死者的腦漿
        跟血跡（見本院九十二年七月十五日訊問筆錄），徵諸證人子○○及己○○
        （消防員）於本院調查中均證稱：沒有民眾向他們講大貨車的左後輪有血跡
        這些話（見本院九十二年七月三日訊問筆錄），而證人卯○○（板橋分局警
        員）於本院審理中證稱：「‧‧輪胎有血跡並沒有人告訴我們‧‧‧」「‧
        ‧是警員跟我說輪胎有血跡的。」（見本院九十二年九月九日訊問筆錄），
        足見證人丁○○所稱告知之員警非消防隊員己○○、子○○。亦非告知海山
        分局警員辰○○，而係同局四名員警中另一個較瘦的警員，由受證人丁○○
        告知之海山分局警員再轉述於板橋分局警員卯○○，應可認定。雖本案自案
        發日迄今已歷八年有餘，有關人士及當時赴現場處理警員之身材，已生變化
        ，未能查得證人丁○○所謂之「較瘦的警員」究係何人，惟係現場四位制服
        員警中之一人再轉述於板橋分局警員卯○○查看大貨車左後輪血跡，並不影
        響前開事實之認定。至於證人丁○○稱其曾向員警告知血跡一事，應指告知
        台北縣海山分局  新海派出所警員辰○○（見偵查卷第七四、七五頁），然
        丁○○在原審前審中，已指稱其並非告訴辰○○說被告之大貨車輪胎有血跡
        ，而係告知另一位較瘦的警員（見交上訴卷第四八頁反面）另證人辰○○於
        多次偵訊中皆稱其於現場處理時，曾向附近鄰人查訪，並無路人出面指認被
        告車輛肇事（見偵查卷第七四、七五頁），前往處理之黃、姚二人之供述，
        其於現場查訪時，亦無人告知肇事車輛 (見偵查卷第五十頁、原審卷八十六
        年十月二十七日筆錄、本院卷八十九年二月二十九日筆錄），惟前往處理之
        己○○、子○○二人係海山消防分隊之救護勤務隊員，只負責救護傷者，交
        通刑案調查非其處理權責，另因案發現場是屬於板橋分局的轄區，證人辰○○屬台北縣警察局海山分局新海派出所巡邏警員，抵達現場後通報板橋分局
        板橋派出所人員處理即行離開，而證人丁○○稱其曾向員警告知血跡一事，
        應指告知台北縣海山分局警員，業如前述，則證人辰○○、己○○、子○○
        上開供述，亦不足以否定證人丁○○證述之真實性，併予敘明。
  （４）肇事貨車『覆蓋癸○○○』即係被告所駕駛之貨車：
        肇事當時，現場只有被告車輛是大貨車，業據被告於偵查中供稱：「當時我
        前面有一部轎車（擋住其去路），而後面有很多車子，當時只有我一部貨車
        。」（見相驗卷第二十二頁背面），證人寅○○（當時大貨車上之助手）於
        本院調查時亦證稱：「我當時是坐在司機座的旁邊，車上載有肥料，有用癸○○○覆蓋並用塑膠繩綁住。」（見本院九十二年七月十五日訊問筆錄），
        被告庚○○亦自承當時其車子有蓋帆布，是黃色的（見更一卷第二十七頁）
        ，核與證人丁○○於本院調查中證稱：「當天大貨車上面有裝載滿滿的紙箱
        ，所以上面有蓋黃色的帆布‧‧‧。」等語（見本院九十二年五月二十七日
        訊問筆錄），互核相符，所述應屬實情。證人戊○○於本院更一審調查時證
        稱：我看到機車倒地，剛好貨車停在那裡。」，又稱：「（問：你看到的貨
        車有無癸○○○？）好像是有。載貨蓋有帆布，好像是黑黑的，記不得了。
        」「（問：到底是看到機車倒地後，再看見一台大貨車駕離？或是沒看到？
        ）隔太久我記不得了，應該是警訊時所言較正確。」（見更一卷第二十七頁
        正面及背面），雖戊○○在更一審雖稱事隔已久，不復記憶目睹本件肇事當
        時情形，惟其同時指陳應以其在警詢中之供述較為正確（見更一卷第二七頁
        反面）；而其於警詢中證稱：其有看見一位機車騎士倒地，頭部腦漿跑出來
        ，後再看見一台大貨車駕離，沒有看見車號，但有看見大貨車身有黃色布等
        語（見相驗卷第二十九頁正面及背面），本院就其警詢供稱看見肇事大貨車
        之車身有黃色布，與被告自承其大貨車有蓋癸○○○等情相符部分，再次訊
        問戊○○，其於本院調查時證稱：「我當時在做鐵工事情，但有聽到外面有
        「波」的聲音，我有伸頭看到外面路上的大卡車上面有蓋黃色的帆布停在外
        面，我也有聽到救護車來的聲音，也有看到警察到場處理，其餘的我就不清
        楚。」（見本院九十二年五月二十七日訊問筆錄），並與上開被告庚○○、
        證人寅○○、證人丁○○之供述相吻合，足見證人戊○○所供肇事貨車『覆
        蓋癸○○○』之供述足堪採信，綜上所述，肇事貨車『覆蓋癸○○○』即係
        被告所駕駛之貨車，洵可認定。
（三）被告具有過失之認定：
      按在劃有分向線之路段，除超車外，不得越分向線行駛，道路交通安全規則第
      九十七條第三款著有明文。證人丁○○於本院調查中證稱：「當時國光路郵局
      前面有停放很多的車子，因大卡車是往中正路的方向行駛，經過郵局那裡時，
      需要閃過郵局前面停放的車輛，才會走到對向的車道，要回到他的車道時，卡
      車的左後輪才會壓到死者的。」（見本院九十二年五月二十七日訊問筆錄）證
      人辰○○（海山分局警員）於本院調查中證稱：「肇事地點是在郵局的斜對面
      ，肇事地點是在小十字路，當時的車流量不大‧‧。」（見本院九十二年六月
      十九日偵訊筆錄）證人連煌輝於偵查中證稱：「（問：據你事後到現場了解，
      死者機車往何方向行走？）應與嫌疑車（指大貨車）同一方向，而死者乃要往
      左方超車，可能對面方向有來車，煞車不及滑倒被該車左後車輪輾壓。」（見
      相驗卷第四十三頁背面），參以辛○○所駕駛機車倒地位置，係於對向車道上
      機車車頭與被告所駕駛大貨車同向，有現場照片及檢察官履勘筆錄在卷可稽，
      按辛○○苟係騎乘機車行駛於對向車道上與被告所駕駛大貨車互撞，衡情機車
      車頭尚不致於大貨車同向，則辛○○係同向行駛於被告所駕大貨車後方，跨越
      分向線欲自左側超車時，對面方向有來車，煞車不及不慎滑倒，而被告駕駛大
      貨車苟未跨越分向線行駛，衡情當不致輾斃倒於對向車道上之辛○○，則被告
      駕駛大貨車違反道路交通安全規則，任意超越中心線行駛，並疏於注意後方機
      車行進狀況，致左後車輪輾壓辛○○頭部致死，堪予認定。雖被害人辛○○跨
      越分向線欲自左側超車時，對面方向有來車，煞車不及不慎滑倒，亦有過失，
      惟仍無法解免被告罪責。公訴人認辛○○係行駛於對向行道遭被告所駕大貨車
      之左後輪輾斃云云，被告辯稱：伊是開直線車道，車禍發生當天，對向車道車
      輛很多，所以無法跨越車道中線以左輪撞擊辛○○云云，均無可採，被害人辛○○因本件車禍死亡與被告之過失行為間並有相當因果關係，被告自應負過失
      責任。
（四）被告肇事後逃逸？
      被告庚○○於本院調查時辯稱：伊車被路人攔下後，有拿駕照、行照給穿橘色
      的警察（指救護勤務隊員己○○）登記，警察也有檢查伊的車，並沒有在伊卡
      車左後輪查到沾有死者的腦漿跟血跡，後來警察就讓伊回去，隔了十天，才又
      通知伊，叫伊把車子開過去，拆開伊的輪胎去鑑定云云，惟證人即海山消防分
      隊之救護勤務隊員己○○於本院調查中證稱：被告固有拿出駕照給伊看，但沒
      有特別靠近大貨車作檢視，只是看看而已，我是消防隊員，只是負責救護傷者
      ，並沒有權限讓被告庚○○開車走人。」（見本院九十二年七月三日訊問筆錄
      、本院九十二年七月十五日訊問筆錄），而嗣後接獲通報到場之證人辰○○（
      海山分局警員）於本院調查中證稱：「我在現場時，消防隊員說是肇事逃逸：
      ：我在現場也沒有看到被告庚○○及他的車輛在場。」等語（見本院九十二年
      六月十九日偵訊筆錄），可見被告於肇事後未停車，係被路人攔下，並於消防
      隊員到場後，海山分局警員到場前將車開離現場，應已構成肇事逃逸，亦明。
（五）從而，本案事證明確，被告犯行堪予認定，應予依法論科。
三、論罪：
    查被告庚○○為貨車司機，係以駕駛為業務之人，於上開時地任意跨越分向線行
    駛，並以所駕駛前開大貨車之左後輪輾壓倒地之辛○○頭部，致辛○○因頭部挫
    輾裂傷、大腦實質外溢當場死亡，核被告所為，係犯刑法第二百七十六條第二項
    之業務過失致人於死罪。至於被告肇事後逃逸之行為，刑法第一百八十五條之四
    所定「駕駛動力交通工具肇事，致人死傷而逃逸者，處六月以上五年以下有期徒
    刑」，係被告行為後即八十八年四月二十一日所增訂，依罪刑法定原則，應無依
    該法條處罰之餘地，併予敘明。
四、撤銷改判之理由：
    原審認本案事證明確，為被告科刑之判決，固非無見，惟：本件車禍之發生，被
    害人辛○○跨越分向線欲自被告所駕大貨車左側超車，不慎滑倒，致遭被告輾斃
    ，亦同有過失，且本件自案發迄今，已歷八年有餘，被告經冗長繁複之偵審程序
    ，應知所警惕，原審量處有期徒刑壹年陸月，核屬過重，尚有未洽。被告上訴意
    旨仍執前詞否認犯罪，雖無理由，然原判決既有上開可議之處，自應由本院予以
    撤銷改判。
五、科刑及其審酌事項：
    爰審酌被告犯後即行逃逸，事後復否認犯行，且本件車禍被害人死狀甚慘，所生
    危害亦鉅，而被告亦未賠償被害人家屬，已據被害人之母即壬○○○於本院訊問
    中供述甚詳（見本院九十二年五月二十七日、六月十九日訊問筆錄），足見被告
    毫無悔悟之心，惟本件車禍之發生，被害人辛○○跨越分向線欲自被告所駕大貨
    車左側超車，不慎滑倒，致遭被告輾斃，亦同有過失，及被告之品行、過失程度
    、犯罪後態度等一切情狀，量處如主文第二項所示之刑，以資懲儆。
六、適用法律：
據上論斷，應依刑事訴訟法第三百六十九條第一項前段、第三百六十四條、第二百九
十九條第一項前段，刑法第二百七十六條第二項，罰金罰鍰提高標準條例第一條前段
，判決如主文。
本案經檢察官呂丁旺到庭執行職務。
中      華      民      國    九十二    年      十      月     十七     日
                              臺灣高等法院刑事第十庭
                                  審判長法  官  溫  耀  源
                                        法  官  何  菁  莪
                                        法  官  邱  同  印
右正本證明與原本無異。
如不服本判決，應於收受送達後十日內向本院提出上訴書狀，其未敘述上訴之理由者
並得於提起上訴後十日內向本院補提理由書（均須按他造當事人之人數附繕本）。
                                        書記官  莊  昭  樹
中      華      民      國    九十二    年      十      月     十七     日
附錄：本案論罪科刑法條全文
刑法第二百七十六條
因過失致人於死者，處二年以下有期徒刑、拘役或二千元以下罰金。
從事業務之人，因業務上之過失犯前項之罪者，處五年以下有期徒刑或拘役，得併科
三千元以下罰金。


司法院資訊處製作；財團法人民間司法改革基金會備份。
